【裁判字號】    89,易,911
【裁判日期】    900718
【裁判案由】    公共危險
【裁判全文】
臺灣嘉義地方法院刑事判決                          八十九年度易字第九一一號
    公  訴  人  臺灣嘉義地方法院檢察署檢察官
    被      告  丙○○
    選任辯護人  黃曜春
右列被告因公共危險案件，經檢察官提起公訴（八十九年度偵字第二四二一號），本
院判決如左：
    主  文
丙○○無罪。
    理  由
一、公訴意旨略以：被告丙○○與己○○（已因本案於民國八十九年八月二十九日經
    本院以八十九年度易字第二二八號判決判處有期徒期五月，復於九十年一月三日
    經臺灣高等法院臺南分院以八十九年度上易字第一八五八號判決上訴駁回確定）
    原為夫妻，在嘉義市○○路三號經營「霸王薑母鴨店」，並居住於該址二樓，應
    注意將薑母鴨店打烊後回收之炭燼完全熄滅，並將炭燼遠離噴漆罐等易燃物，以
    避免炭燼未完全熄滅而發生危險，而依當時情形並無不能注意之情事，竟疏於注
    意，於八十八年十一月二十九日上午八時二十七分許，因位於該薑母鴨店後側廚
    房地面大鋁盆前方回收炭燼未完全熄滅，經長時間醞釀起燃，燒及四周雜物、引
    爆噴漆罐，並引燃未關閉之熱水器用瓦斯桶，致釀成火災而失火燒燬上址現供人
    使用之住宅及丁○○所有位於嘉義市○○路○段五二四號、嘉義市○○路一號分
    別供己及出租於蕭淑芬使用之現未有人所在之建築物，因認被告丙○○涉有刑法
    第一百七十三條第二項及第一百七十四條第三項前段之失火罪嫌。
二、按犯罪事實應依證據認定之，無證據不得推定其犯罪事實；又不能證明被告犯罪
    者，應諭知無罪之判決；刑事訴訟法第一百五十四條、第三百零一條第一項分別
    定有明文。又犯罪事實之認定，應憑真實之證據，倘證據是否真實尚欠明確，自
    難以擬制推測之方法，為其判斷之基礎；而認定犯罪事實之證據係指足以認定被
    告確有犯罪行為之積極證據而言，該項證據自須適合於被告犯罪事實之認定，始
    得採為斷罪資料（最高法院五十三年著有臺上字第六五六號、二十九年上字第三
    一○五號判例參照）。且刑事訴訟上證明之資料，無論其為直接或間接證據，均
    須達於通常一般之人均不致有所懷疑，而得確信其為真實之程度，始得據為有罪
    之認定，若其關於被告是否犯罪之證明未能達此程度，而有合理懷疑之存在，致
    使無從形成有罪之確信，根據「罪證有疑，利於被告」之證據法則，即不得遽為
    不利被告之認定（最高法院七十六年度臺上字第四九八六號判例參照）。其以情
    況證據（即間接證據）斷罪時，尤須基於該證據在直接關係上所可證明之他項情
    況事實，本乎推理作用足以確證被告有罪，方為合法，不得徒憑主觀上之推想，
    將一般經驗上有利被告之其他合理情況逕予排除（最高法院著有三十二年上字第
    六十七號判例參照）。公訴人認被告施天佑涉有刑法第一百七十三條第二項及第
    一百七十四條第三項前段之失火罪嫌，無非以證人壬○○於偵查中之證詞及嘉義
    市消防局火災原因調查報告書影本、照片、現場圖示及被告既參與經營該薑母鴨
    店，且又居住於該處，自應注意該店內炭燼是否已完全熄滅，其疏於注意，致肇
    火災，顯有過失等為其論據。訊據被告施天佑堅決否認涉有前揭犯行，辯稱：該
    薑母鴨店係其前妻己○○（其二人於八十八年十一月二日離婚）所經營，伊白天
    尚有工作，僅偶爾在晚上幫忙並未參與經營等語。
三、經查：
（一）嘉義市○○路三號僅東側薑母鴨後方廚房燒毀，玉山路一號內部天花板以上燒
      損，博愛路二段五二四號一樓辦公室部分則燒毀較為嚴重；是１、玉山路三號
      ：燒毀僅於廚房處理回收木炭部分較為嚴重，燃燒低點處位於大鋁盆燒蝕缺口
      東側炭堆，底部木板向下燒蝕至地面，靠牆置物鐵架向下凹陷燒烤嚴重變色，
      磚牆至烤漆鋼板牆面殘留由下向上之火流痕跡，南側堆積雜物內噴漆罐爆裂、
      爆脫，烤漆鋼板牆燒烤嚴重變色，瓦斯筒未關閉，管線燒斷加速擴大火流向東
      燃燒，西側洗滌槽燒毀較輕，北側石棉瓦牆破裂，鐵架燒烤變色，炭爐外不銹
      鋼桶南側面受燒烤變色，北側則無。２、玉山路一號：燒毀僅於天花板以上，
      部分掉落，燒毀情形由西向東（與三號薑母鴨共壁）依序遞減，內部嚴重煙燻
      ，明顯為鄰屋所延燒。３、博愛路二段五二四號：內部隔間為辦公室、貯藏室
      、臥室，燒毀以靠西側（與薑母鴨廚房）辦公室最為嚴重，內部燒毀木質炭化
      情形由此處向四周依序遞減，室內燒毀情形由辦公室西向東、向南依序遞減，
      以及火災搶救即出動觀察紀錄分析研判起火戶為玉山路三號搭建經營薑母鴨，
      起火處位於後方廚房處理回收炭燼處；且被告之前妻己○○業因本案於八十九
      年八月二十九日經本院以八十九年度易字第二二八號判決判處有期徒期五月，
      復於九十年一月三日經臺灣高等法院臺南分院以八十九年度上易字第一八五八
      號判決上訴駁回確定等情，固有嘉義市消防局火災原因調查報告書、火災出動
      觀察紀錄及現場照片三十三張等影本、本院八十九年度易字第二二八號判決、
      臺灣高等法院臺南分院八十九年度上易字第一八五八號判決附卷可稽，然被告
      施天佑究應否就本件火災負前揭失火罪責，關鍵厥為被告是否確參與該薑母鴨
      店之經營及被告有無將該店內使用過後回收之炭燼完全熄滅，並將炭燼與易燃
      物隔絕，以避免引起火災之義務，先此敘明。
（二）第查，被告於八十七年八月間起即以日薪一千八百元之代價受僱於乙○○，從
      事鐵厝臨時工之工作，每月工作約二十天，上班時間自早上八點至下午五點半
      ；又自七十一年七月起，即擔任欣興石棉工業股份有限公司石棉瓦及烤漆板之
      載運工作等情，除據被告所供述外，亦據證人乙○○、辛○○及甲○○於本院
      調查時（見本院八十九年十月十三日訊問筆錄）證述明確，復有證人乙○○、
      辛○○及甲○○所出具被告之工作證明（參臺灣嘉義地方法院檢察署八十九年
      度偵字第二四二一號卷第三六頁）附卷可參，是被告於日間即有工作乙情，應
      堪認定，則其是否尚有餘力於夜間復從事上開薑母鴨店之經營，要無可疑；而
      該薑母鴨店之實際經營者係被告之前妻己○○乙節，業據證人己○○、證人即
      被告之鄰居戊○○、證人即受僱於己○○之癸○○○於本院調查時（見本院八
      十九年十一月三日訊問筆錄）證述綦詳，又參以本件引起火災之「霸王薑母鴨
      店」係證人己○○於八十七年十二月十五日向庚○○承租嘉義市○○路三號後
      所經營，且承租後均由證人己○○繳納房租乙情，亦據證人己○○、證人即該
      址之房東庚○○到庭證述屬實（見本院八十九年十一月三日訊問筆錄），並有
      房屋租賃契約書乙份（見臺灣嘉義地方法院檢察署八十九年度偵字第二四二一
      號卷第一七頁）在卷可按，則可知被告所辯該薑母鴨店實係由其前妻己○○所
      經營乙情，即非無據；加以該店每日使用過後回收之炭燼，均係由證人己○○
      負責熄滅，並非由被告所負責乙節，除據被告所供陳外，並據證人己○○、癸○○○於本院調查時（見本院八十九年十一月三日訊問筆錄）證稱詳確，是縱
      其於偵查中所供其係受僱於己○○乙情屬實，然被告既未負責熄滅該店每日使
      用過後回收之炭燼之工作，則其於本件即無違反何義務可言；況被告與證人己○○本有夫妻關係，雖其等於八十八年十一月二日離婚，惟其二人仍同住於上
      址，則被告於閒暇時在該店幫忙，亦難謂與常情有違，是被告既無實際經營該
      薑母鴨店，即難令其就本件負失火罪責。
（三）末查，證人壬○○固於偵查中證稱：「（問：去吃過幾次薑母鴨？）約二、三
      次，在去年（即八十八年）七月中旬及十一月中旬，我去吃的時候老闆是一個
      男的，長得壯壯的」、「（問：：如何知道他是老闆？）因為我有問端菜的歐
      巴桑老闆是誰，有找老闆要求算便宜一點，或要求多一點菜，他也有主動來給
      我們招呼」、「（問：老闆是否為一個女的？）應該是老闆娘，歐巴桑說她們
      是夫妻」等語（見臺灣嘉義地方法院檢察署八十九年度偵字第二四二一號卷第
      四三頁背面）；然證人壬○○與告訴人丁○○係朋友關係，其所言是否全然足
      採，已不無可疑，再參以其於本院調查時竟僅對被告有印象，而對當時與之為
      上開對話之證人癸○○○毫無印象，其上開所證是否屬實，已足堪虞；又告訴
      人丁○○未曾至該薑母鴨店消費過乙情，業據告訴人丁○○於本院調查時供述
      在卷（見本院九十年四月二十七日訊問筆錄），衡之證人壬○○既係告訴人丁○○之朋友，其且住嘉義縣中埔鄉和美村永樂新村，距本件事發現場仍有一段
      距離，其竟先後二次前往該薑母鴨店消費未邀告訴人丁○○共同前往，顯與常
      情相違；基上說明，實難僅憑證人壬○○之上開憶測之詞執為認定被告犯行之
      依據。
（四）綜上所述，實無證據足以證明被告確有經營該薑母鴨店，故尚難僅憑被告與證
      人己○○前有夫妻關係，即謂被告應為此次之火災負責，此外復查無其他積極
      之證據足以證明被告有何公訴人所指之犯行，揆諸首揭法條及判例之意旨，不
      能證明被告犯罪，自應為無罪之諭知。
據上論斷，應依刑事訴訟法第三百零一條第一項，判決如主文。
本案經檢察官陳連發到庭執行職務。
中      華      民      國    九十      年      七      月      十八    日
                                臺灣嘉義地方法院刑事第一庭
                                        法  官  黃  仁  勇
右正本證明與原本無異。
如不服本判決，應於判決送達後十日內向本院提出上訴狀( 應附繕本 )。
中      華      民      國    九十      年      七      月      十九    日
                                        書記官  呂  權  芳


司法院資訊處製作；財團法人民間司法改革基金會備份。
